臺灣高雄地方法院刑事裁定
111年度毒聲字第844號
聲  請  人  臺灣高雄地方檢察署檢察官
被      告  陳昱夆


上列被告因違反毒品危害防制條例案件，經檢察官聲請送觀察、
勒戒(111年度毒偵字第2794號)，本院裁定如下：
    主  文
陳昱夆施用第二級毒品，令入勒戒處所觀察、勒戒，其期間不得
逾貳月。
    理  由
一、聲請意旨如附件聲請書所載。
二、按犯毒品危害防制條例第10條之罪者，檢察官應聲請法院裁
    定，令被告入勒戒處所觀察、勒戒，其期間不得逾二月，毒
    品危害防制條例第20條第1項定有明文。
三、經查：
㈠、被告陳昱夆於民國111年8月16日22許，在高雄市○○區○○路000
    號住處內，以將甲基安非他命置入玻璃球燒烤後吸食煙霧之
    方式，施甲基安非他命1次乙節，業據被告於偵查中坦承不
    諱，且其於111年8月17日1時50分許為警採尿送驗，結果呈
    甲基安非他命陽性反應，有高雄市政府警察局鳳山分局毒品
    案件尿液採證代碼對照表（尿液代碼：FS1468號）及正修科
    技大學超微量研究科技中心111年9月7日尿液檢驗報告（原
    始編號：FS1468號）在卷可佐，足認被告上開任意性自白與
    事實相符。本件事證明確，被告於前揭時、地，施用甲基安
    非他命之事實，堪可認定。
㈡、又被告不曾接受觀察、勒戒或強制戒治，有臺灣高等法院被
    告前案紀錄表等件在卷可參。本次應屬被告之「初犯」，而
    有毒品危害防制條例第20條第1項規定， 給予適用觀察、勒
    戒之機會。
㈢、至於被告前因施用毒品案件，經臺灣高雄地方檢察署（下稱
    高雄地檢署）檢察官以111年度毒偵字第753號為附命完成戒
    癮治療之緩起訴處分確定，緩起訴期間為自111年7月5日起
    至112年7月4日止，被告須完成戒癮治療程序，並按期履行
    預防再犯之必要命令（即向高雄地檢署觀護人及高雄市政府
    毒品防制局報到並接受輔導、不定期驗尿，檢驗結果須呈陰
    性反應）等情，有緩起訴處分書及臺灣高等法院被告前案紀
    錄表在卷可稽。然「緩起訴處分之戒癮治療」與「觀察、勒
    戒或強制戒治」之處遇，因法律規定之程序、效果均不相同
    ，已無法等同視之。即被告初犯（或觀察、勒戒、強制戒治
    執行完畢釋放3年後再犯）施用毒品，經為命戒癮治療之緩
    起訴處分，若遭撤銷，檢察官針對該次撤銷緩起訴之施用毒
    品犯行，或者戒癮治療履行完畢，檢察官針對之後施用毒品
    犯行，均仍應依前揭毒品危害防制條例第20條或第23條之規
    定處理，亦可以再為緩起訴，然不得逕行起訴（最高法院11
    0年度台上字第2096號判決意旨參照）。是被告前揭戒癮治
    療無論是否執行完畢，均無從認被告事實上已接受等同「觀
    察、勒戒或強制戒治」執行完畢之處遇，檢察官針對本次施
    用毒品犯行，向本院聲請觀察、勒戒，於法有據，併以說明
    。
㈣、再者，毒品危害防制條例所規定之「觀察、勒戒」程序，係
    針對受處分人所為保安處分，目的在戒除行為人施用毒品身
    癮及心癮，以達教化與治療之目的，其立法意旨在幫助施用
    毒品者戒毒，性質上為一療程，而非懲罰，並屬強制規定，
    除檢察官審酌個案情形，依同條例第24條第1項為附命完成
    戒癮治療之緩起訴處分外，凡經檢察官聲請法院裁定將被告
    送勒戒處所觀察、勒戒者，法院僅得就其聲請審查被告是否
    有施用毒品之行為，以及被告是否為「初犯」或為觀察、勒
    戒、強制戒治執行完畢後「3年後再犯」而為准駁之裁定，
    並無自由斟酌以其他方式替代或得以其他原因免予執行之權
    。又是否給予被告為附命完成戒癮治療之緩起訴處分，屬刑
    事訴訟法第253條之1第1項及第253條之2第1項第6款特別賦
    予檢察官之職權，非法院所得審酌，且此非「觀察、勒戒」
    前置處分，也與被告是否判刑之追訴要件無關，檢察官自無
    義務說明為何不給予被告戒癮治療之緩起訴處分。法院縱使
    審查其裁量有無違法，也僅在卷證資料所示證物中審酌，而
    為最低限度之審查，即此部分為檢察官之裁量，必須予以尊
    重。
㈤、本件聲請書載明被告前因施用毒品案件，經高雄地檢署以111
    年度毒偵字第753號為附命完成戒癮治療之緩起訴處分，惟
    被告於緩起訴期間內，再犯本件施用毒品案件，認不宜再給
    予附命戒癮治療之緩起訴處分（如附件）。而依卷證資料所
    示，被告於前案緩起訴處分期間再犯本件施用毒品行為，可
    見被告戒癮治療成效不彰，以被告屢犯施用毒品犯行，其有
    毒品來源，戒絕毒癮之意志不堅、自制力薄弱，此次若僅以
    寬鬆之機構外社區性戒癮治療，已難期待其能完全戒絕毒癮
    。是以，檢察官考量本案具體情節，向本院聲請令被告入勒
    戒處所觀察、勒戒，以監禁式之治療方式，求短時間內隔絕
    被告之毒品來源，務使其專心戒除毒癮，而未依刑事訴訟法
    第253條之1規定對被告為附命完成戒癮治療之緩起訴處分，
    核其此部分職權之行使尚屬合法，形式上亦無裁量恣意或濫
    用之情，於法有據。
四、綜上所述，本件聲請為有理由，應予准許，依毒品危害防制
    條例第20條第1項，裁定如主文。
中　　華　　民　　國　　111 　年　　11　　月　　15　　日
                  刑事第六庭    法　官  陳紀璋
以上正本證明與原本無異。
如不服本裁定，應於收受送達後5 日內向本院提出抗告狀。
中　　華　　民　　國　　111 　年　　11　　月　　15　　日
　　　　　　　　　　　　　　　　書記官　李宗諺